【裁判字號】    97,上訴,3533
【裁判日期】    971216
【裁判案由】    毒品危害防制條例
【裁判全文】
臺灣高等法院刑事判決                97年度上訴字第3533號
上  訴  人  臺灣臺北地方法院檢察署檢察官
即  被  告  甲○○
上列上訴人因被告毒品危害防制條例案件，不服臺灣臺北地方法
院97年度訴字第945號，中華民國97年6月26日第一審判決（起訴
案號：臺灣臺北地方法院檢察署97年度毒偵字第1393號），提起
上訴，本院判決如下：
    主  文
上訴駁回。
    事  實
一、甲○○於民國89年因施用毒品案件，經臺灣臺北地方法院89
    年度毒聲字第2723號裁定令入勒戒處所觀察勒戒，因認有繼
    續施用傾向，經臺灣臺北地方法院檢察署檢察官起訴並聲請
    強制戒治，經臺灣臺北地方法院90年度毒聲字第611號裁定
    令入戒治處所施以強制戒治，嗣其成效經評定為合格，認無
    繼續戒治必要，而經臺灣臺北地方法院90年度毒聲字第2100
    號裁定停止強制戒治，所餘戒治期間付保護管束，保護管束
    期間至91年3月14日期滿，未經撤銷停止強制戒治，視為執
    行完畢，並經臺灣臺北地方法院90年度訴字第530號判決有
    期徒刑10月、8月，並定應執行有期徒刑1年4月確定。95年
    因施用毒品案件，經臺灣臺北地方法院95年度訴字第526號
    判決處有期徒刑1年6月確定。95年復因偽造文書案件，經臺
    灣士林地方法院95年度訴字第938號判決處有期徒刑5月確定
    。95年又因竊盜案件，經臺灣臺北地方法院95年度易字第11
    37號判決處有期徒刑5月確定。復經臺灣士林地方法院96年
    度聲減字第139號裁定減刑並定應執行刑為1年15日，於96年
    8月2日執行完畢。猶未戒除毒癮，基於施用第一級毒品海洛
    因犯意，於97年3月24日中午在臺北市○○區○○路之永吉
    公園，將海洛因粉末摻於1支香菸點燃之方式施用第一級毒
    品海洛因。嗣於97年3月25日採其尿液送驗結果呈嗎啡陽性
    反應，始悉上情。
二、案經臺灣臺北地方法院檢察署檢察官自動簽分偵查起訴，被
    告於原審準備程序進行中就被訴事實為有罪之陳述，經原審
    告知被告簡式審判程序之旨，並聽取當事人意見後，裁定由
    受命法官獨任進行簡式審判程序。
    理  由
一、前揭事實，業經被告甲○○坦承不諱，且其尿液送臺灣檢驗
    科技股份有限公司先以酵素免疫分析法初步檢驗，再以氣相
    層析質譜儀法確認檢驗結果，呈嗎啡陽性反應，有該公司97
    年4月7日濫用藥物檢驗報告在卷為證（見偵查卷第6頁）。
    而依酵素免疫分析法檢測尿液，固可能產生偽陽性毒品反應
    ，惟經行政院衛生署認可之檢驗機構所採「氣相層析質譜儀
    分析法」進行確認者，均不致產生偽陽性反應（行政院衛生
    署管制藥品管理局92年6月20日管檢字第0920004713號函參
    照），足認被告確有施用第一級毒品海洛因，其自白與事實
    相符，應可採信。被告於89年因施用毒品案件，經臺灣臺北
    地方法院89年度毒聲字第2723號裁定令入勒戒處所觀察勒戒
    ，因認有繼續施用傾向，經臺灣臺北地方法院檢察署檢察官
    起訴並聲請強制戒治，經臺灣臺北地方法院90年度毒聲字第
    611號裁定令入戒治處所施以強制戒治，嗣其成效經評定為
    合格，認無繼續戒治必要，而經臺灣臺北地方法院90年度毒
    聲字第2100號裁定停止強制戒治，所餘戒治期間付保護管束
    ，保護管束期間至91年3月14日期滿，未經撤銷停止強制戒
    治，視為執行完畢，並經臺灣臺北地方法院90年度訴字第53
    0號判決有期徒刑10月、8月，並定應執行有期徒刑1年4月確
    定。而其於95年1月2日起至同年5月間止復連續施用第一級
    毒品海洛因，嗣經臺灣臺北地方法院95年度訴字第526號判
    決處有期徒刑1年6月確定，有被告前案紀錄表在卷為憑。本
    案犯罪時間固在強制戒治執行完畢5年後，惟被告業於強制
    戒治執行完畢後5年內再犯且經法院判處罪刑確定，此與「
    五年後再犯」之情形有別，自無再經觀察勒戒、強制戒治之
    必要，應由檢察官逕行起訴（最高法院96年度台非字第123
    、145、224號判決意旨參照），是本案事證明確，被告之犯
    行洵堪認定。
二、核被告所為，係犯毒品危害防制條例第10條第1項之施用第
    一級毒品罪。其於施用前後持有第一級毒品海洛因之低度行
    為，為其施用之高度行為所吸收，不另論罪。查被告前有如
    事實欄所載之犯罪科刑執行情形，有被告前案紀錄表在卷可
    參，被告於前案執行完畢後5年內故意再犯本件有期徒刑以
    上之施用第一級毒品罪，為累犯，應依刑法第47條第1項之
    規定加重其刑。
三、原審以被告犯行明確，適用毒品危害防制條例第10條第1項
    ，刑法第11條前段、第47條第1項之規定，並審酌被告於83
    年因違反槍砲彈藥刀械管制條例案件、藥事法案件、85年因
    違反麻醉藥品管制條例案件、86年因違反肅清煙毒條例、麻
    醉藥品管理條例案件、89年因施用毒品案件、95年因施用毒
    品、偽造文書、竊盜案件，均經法院判處罪刑確定，有被告
    前案紀錄表可按，其素行欠佳，前經強制戒治且連續施用海
    洛因犯行經法院判處罪刑確定並執行完畢，及96年因施用毒
    品案件經臺灣臺北地方法院檢察署檢察官為緩起訴處分後，
    仍再犯本案施用毒品罪，顯認其以己力戒除毒癮之可能性甚
    微，而有施予相當期間身體拘束以強制其脫離毒害之必要；
    及於原審審理時先否認犯行，嗣始坦承犯行；且因吸毒者對
    毒品之依賴性，若未服用毒品，即產生多種生理不適之戒斷
    症狀致難以承受，毒品之成癮性，將致吸毒者身心均難自制
    而施用毒品之犯罪動機、智識程度、生活情況等一切情狀等
    ，認被告甲○○施用第一級毒品，累犯，處有期徒刑玖月，
    並說明未扣案1支香菸固為被告所有供施用第一級毒品海洛
    因所用之物，惟無證據證明現仍存在，爰不依刑法第38條第
    1項第2款宣告沒收等，經核於法並無違誤，量刑亦屬妥適，
    公訴人以被告曾於95年判處有期徒刑1年6月確定，並於96年
    8月2日執行完畢，原審量刑顯屬過輕等，為無理由，應予以
    駁回。
四、被告經合法傳喚無正當理由於最後審理期日未到庭，爰不待
    其陳述逕行判決
據上論斷，應依刑事訴訟法第368條、第371條判決如主文。
本案經檢察官周志榮到庭執行職務。
中    華    民    國    97    年    12    月    16    日
            刑事第九庭  審判長法  官 陳貽男
                              法  官 周盈文
                              法  官 許宗和
以上正本證明與原本無異。
如不服本判決，應於收受送達後10日內向本院提出上訴書狀，其
未敘述上訴之理由者並得於提起上訴後10日內向本院補提理由書
（均須按他造當事人之人數附繕本）「切勿逕送上級法院」。
                              書記官 林淑貞
中    華    民    國    97    年    12    月    24    日
附錄：本案論罪科刑法條全文
毒品危害防制條例第10條
施用第一級毒品者，處6月以上5年以下有期徒刑。
施用第二級毒品者，處3年以下有期徒刑。


司法院資訊處製作；財團法人民間司法改革基金會備份。
